【裁判字號】    97,台上,6612
【裁判日期】    971218
【裁判案由】    違反毒品危害防制條例
【裁判全文】
最高法院刑事判決            九十七年度台上字第六六一二號
上  訴  人  乙○○
選任辯護人  葉鞠萱律師
上  訴  人  甲○○
上列上訴人等因違反毒品危害防制條例案件，不服台灣高等法院
中華民國九十七年九月十八日第二審判決（九十七年度上訴字第
一六七六號，起訴案號：台灣台北地方法院檢察署九十五年度偵
緝字第二四六九、二六五二、二七二六、二九四七、三０九一號
），提起上訴，本院判決如下：
    主  文
原判決關於甲○○部分撤銷，發回台灣高等法院。
其他上訴駁回。
    理  由
一撤銷部分：
本件原判決撤銷第一審關於上訴人甲○○部分之科刑判決，改判
依牽連犯關係，從一重論處其共同販賣第三級毒品累犯罪刑，固
非無見。
惟查(一)甲○○始終否認有參與運輸第三級毒品愷他命及私運該項
管制物品愷他命進入我國國境行為。而原判決認定其有該二項行
為，係以共犯彭俊仁（已經原審判刑確定）於原審證稱：「（問
：甲○○是否知道這次毒品的運輸經過？）他知道；（問：他如
何知道？）我大哥跟他說的，他從頭到尾都知道；……他都有參
與」等語。然被告或共犯之自白，不得作為有罪判決之唯一證據
，仍應調查其他必要之證據，以察其是否與事實相符，刑事訴訟
法第一百五十六條第二項定有明文。彭俊仁謂甲○○知情而參與
運輸，究竟如何參與，有無其他佐證，原審均未調查審認，遽論
甲○○共犯運輸第三級毒品及私運管制物品進口罪，尚嫌速斷，
有應於審判期日調查之證據未予調查之違法。(二)原判決理由認定
甲○○於案發前之民國九十四年五月二十五日五時三十五分四秒
，及同日五時四十一分二十七秒，陸續以其持有之0000000000號
行動電話門號，與0000000000號行動電話門號持有人對話時，該
0000000000號行動電話門號持有人欲向其購買褲子（即第三級毒
品愷他命）十五支乙節，有第一審審判筆錄一份在卷可參，如果
無訛，其是另犯販賣第三級毒品既遂或未遂罪，與本件販賣第三
級毒品罪，有無裁判上一罪關係，應否併予審判，原判決未見說
明，亦有未當。(三)原判決事實認定甲○○依綽號「大哥」之成年
男子指示，先後入曾一烽（另案審理）及乙○○銀行帳戶之現
款共新台幣（下同）「一千一百六十萬元」，再轉其他地下
兌業者使用之帳戶，將購買毒品之款項予馬來西亞毒梟（見原
判決第三頁）。然理由卻引用其於法務部調查局航業海員調查處
調查員詢問時，供述入上開帳戶之款總計「一千二百四十萬元
」（見原判決第九、十頁），不無事實與理由矛盾之違法。以上
或為上訴意旨所指摘，或為本院得依職權調查之事項，應認原判
決關於此部分有撤銷發回之原因。
二駁回部分：
刑事訴訟法第三百七十七條規定，上訴於第三審法院，非以判決
違背法令為理由，不得為之。是提起第三審上訴，應以原判決違
背法令為理由，係屬法定要件。如果上訴理由書狀並未依據卷內
訴訟資料，具體指摘原判決不適用何種法則或如何適用不當，或
所指摘原判決違法情事，顯與法律規定得為第三審上訴理由之違
法情形，不相適合時，均應認其上訴為違背法律上之程式，予以
駁回。本件原判決撤銷第一審關於上訴人乙○○部分不當之判決
，改判論處其幫助販賣第三級毒品罪刑。已詳敘認定犯罪事實之
依據及憑以認定之理由。並對其否認犯罪之辯詞，如何不足採信
；其如何有幫助彭俊仁等人販入愷他命之不確定故意；均已依據
卷內資料予以指駁及說明。從形式上觀察，原判決並無任何違背
法令之處。查乙○○在華南商業銀行中山分行開立之帳戶，既實
際上已提供甲○○及真實姓名年籍不詳之成年人以周福星名義，
入現款及轉地下兌業者使用之帳戶，予馬來西亞毒梟作
為購買愷他命價款。則其究係何時、何地，以何種方式，將其帳
戶交付何人，以供本件買賣毒品之用，僅屬枝節問題，原審未予
調查審認，於判決無影響，要難執為上訴第三審之適法理由。其
上訴意旨置原判決之論敘於不顧，仍執陳詞為事實上之爭辯，並
對原審採證認事之職權行使及於判決無影響事項，任意指摘，難
謂已符合首揭法定上訴要件，其上訴違背法律上之程式，自應將
此部分予以駁回。
據上論結，應依刑事訴訟法第三百九十五條前段、第三百九十七
條、第四百零一條，判決如主文。
中    華    民    國  九十七  年   十二   月   十八   日
                      最高法院刑事第十二庭
                          審判長法官  石  木  欽
                                法官  陳  世  淙
                                法官  洪  佳  濱
                                法官  呂  丹  玉
                                法官  段  景  榕
      本件正本證明與原本無異
                                      書  記  官
中    華    民    國  九十七  年   十二   月  二十四  日
                                                      v


司法院資訊處製作；財團法人民間司法改革基金會備份。
